【裁判字號】    99,保險小上,5
【裁判日期】    991130
【裁判案由】    給付保險金
【裁判全文】
臺灣桃園地方法院民事裁定           99年度保險小上字第5號
上  訴  人  國泰人壽保險股份有限公司
法定代理人  蔡宏圖
訴訟代理人  黃凱瑋
被上訴人    邱憶帆
上列當事人間請求給付保險金事件，上訴人對於民國99年8 月17
日本院桃園簡易庭99年度桃小字第806 號第一審判決提起上訴，
本院裁定如下：
    主  文
上訴駁回。
第二審訴訟費用新台幣壹仟伍佰元由上訴人負擔。
    理  由
一、按對於小額程序之第一審裁判之上訴，非以其違背法令為理
    由，不得為之，民事訴訟法第436 條之24第2 項定有明文。
    而所謂違背法令，依同法第436 條之32第2 項規定準用同法
    第468 條、第469 條第1 款至第5 款結果，係指判決不適用
    法規或適用不當者，以及(一)判決法院之組織不合法者，(二)依
    法律或裁判應迴避之推事參與裁判者，(三)法院於權限之有無
    辨別不當或違背專屬管轄之規定者，(四)當事人於訴訟未經合
    法代理者，(五)違背言詞辯論之公開之規定者。又同法第436
    條之25亦規定小額程序之上訴狀內應記載上訴理由，表明下
    列2 款事項：即(一)原判決所違背之法令及其具體內容，(二)依
    訴訟資料可認為原判決有違背法令之具體事實。而依同法第
    436 條之32第2 項準用同法第471 條第1 項規定，如上訴狀
    內未表明上訴理由，上訴人復未於提起上訴後20日內提出理
    由書者，毋庸命其補正，由原第二審法院以裁定駁回之。即
    上訴人於上訴狀或理由書內應有具體之指摘，並揭示該法規
    之條項或內容，若係成文法以外之法則，應揭示該法則之旨
    趣，倘為司法院之解釋或最高法院之判例，則應揭示該判解
    之字號或其內容，上訴狀或理由書如未依此項方法表明者，
    即難認為已對原判決違背法令有具體之指摘，故如僅就自己
    主張重加陳述或就原審取捨證據任加指摘，並未具體指出原
    判決違背何等法規，其上訴自難認為合法（最高法院71年度
    台上字第314 號判例之意旨參照）。末按，當事人於小額訴
    訟之第二審程序不得提出新攻擊或防禦方法，亦為民事訴訟
    法第436 條之28前段所明定。
二、本件上訴人係對於小額訴訟之第一審判決提起上訴，核其上
    訴理由狀略以：
  (一)原判決認為：「傳統上對於手術認知，乃指對病患身體施加
    切割或穿刺等藉以治療疾病或從事診斷之醫療行為，且通觀
    系爭保險契約全文，對於『手術』一詞並未有任何定義性條
    款加以規範解釋，自應認被告依約應給付之手術範圍，並未
    區分加以治療或檢查為目的」等語。惟若原法院認為本件保
    險契約（下稱系爭保險契約）未對手術作定義，則判斷「骨
    髓穿刺切片」是否屬於保險契約中手術之範疇，應進一步探
    究其治療之方法，以及施作之風險判斷之，而非僅單從名稱
    文字解釋之。然原審未就「骨髓穿刺切片」之醫療過程探究
    ，僅依診斷書上記載「手術」兩字，即逕為判斷符合保險契
    約上手術之定義，似與經驗法則相違，略顯速斷，恐有未當
    。全民健康保險法於民國83年8 月9 日公布施行，系爭保險
    契約於87年12月10日投保，是系爭保險應適用全民健保給付
    標準，而全民健康保險醫療費用支付標準（下稱系爭支付標
    準）乃依據全民健康保險法第51條，授權中央健保局醫務管
    理處下全民健康保險醫療給付協議會議所研議訂立。可知系
    爭支付標準並非僅是行政機關用來區分醫療給付項目標準，
    更是專業醫學人士對醫學實務之診療項目予以分門別類。系
    爭「骨髓穿刺切片」之醫療行為，依據系爭支付標準歸類在
    第2 部第2 章第1 節檢查篇，而非第2 章第7 節手術篇，顯
    見目前醫療實務，將骨髓穿刺切片認定為檢查行為。
  (二)台大醫院所公開第43號檢查說明書（下稱系爭第43號檢查說
    明書）為「骨髓穿刺檢查或＼骨髓切片檢查或＼及血液病染
    色體檢查或＼及病理切片檢查注意事項說明書」，可知台大
    醫院將骨髓穿刺切片定位為檢查，非如原審認為台大醫院已
    將其認定為手術，至於系爭診斷證明書記載骨髓穿刺切片定
    位為手術，僅為醫師開立診斷證明書之個人行為，無法代表
    台大醫院之認定。且骨髓穿刺切片過程為「1.選擇穿刺部位
    ：腸骨前後脊。2.靜脈注射止痛劑及鎮靜劑後，消毒預行骨
    髓穿刺的皮膚，並打局部麻醉劑以減少穿刺時的疼痛。3.以
    無菌技術將穿刺針刺入骨髓腔中並固定之，再接上空針抽出
    0.5-5 毫升（c.c ）骨髓組織做抹片或送病理切片表面抗原
    檢查、染色體檢查等。4.穿刺處以紗布及膠布覆蓋，並以砂
    袋加壓止血。」顯非一般所稱之手術。況前開第43號檢查說
    明書資料記載為「骨刺穿刺切片檢查」，與系爭診斷書記載
    「骨髓穿刺切片手術」亦不相同，原審未就骨髓穿刺切片之
    醫療行為進一步審究，逕依系爭診斷證明書為判斷，難以甘
    服。
  (三)原審認為：「保發調處結果報告認定結果對本院無法律上拘
    束力，全民健康保險醫療費用支付標準雖將骨髓穿刺切片列
    入『檢查』，而非『手術』項目，然此為行政機關區分醫療
    給付項目之標準，與前開專業醫院就有關『手術』之認定有
    異，尚難比附援引之」等語。保險發展中心（下稱保發中心
    ）所調處內容為肝臟穿刺術，其檢查方式與項目，皆與本件
    骨髓穿刺切片有相似之處，而保發中心認肝臟穿刺術為檢查
    之處置，並非手術。故伊於原審提出前開保發中心調處之目
    的在於供原審目前醫學實務上穿刺切片之醫療過程，即骨髓
    穿刺切片為一檢查行為，而非手術行為。然原審僅以該調處
    結果無拘束力而置之不顧，卻未進一步瞭解骨髓穿刺切片於
    醫療行為上之實質意義，顯失公平。
  (四)綜上，原審遽以採用被上訴人之主張，未考量上訴人論述之
    事實，顯然有誤等語，並聲明：1.原判決廢棄。2.被上訴人
    在第一審之訴及假執行之聲請均駁回。
三、經查，上訴人提起本件上訴，主要係針對原判決就本件「骨
    髓穿刺切片」是否屬兩造間以系爭保險契約約定「手術」之
    保險事故而為之認定有所爭執。然而，上訴人上開爭執經核
    係就原法院所為事實認定與證據取捨之職權行使予以指摘，
    上訴意旨雖主張原判決就此所為認定似與經驗法則有違等語
    ，惟其並未揭示該經驗法則之具體內容為何，難認已合法表
    明上訴理由。至於上訴人所提出系爭支付標準、系爭第43號
    檢查說明書及上述保發中心調處內容，以主張骨髓穿刺切片
    應屬檢查而非手術等語，惟該等資料充其量僅係各該單位於
    其職務上就特定場合所為之認定或說明，不能認屬上訴人所
    指經驗法則之具體內涵。況且，醫師所為骨髓穿刺切片行為
    ，於具體醫療個案上究屬檢查或手術，甚或兩者兼具，當屬
    該醫師之專業判斷，而於訴訟上則仍屬法院認定事實職權行
    使之範疇，尚不受上開單位所作資料之拘束。此外，上訴人
    已未再具體說明原判決究竟有何不適用法規、適用法規不當
    、或有何民事訴訟法第469 條第1 款至第5 款之事實，揆諸
    首揭規定及說明，本件上訴人之上訴狀所載上訴理由，難認
    已依法具體表明原判決如何違背法令，是其上訴於法不合，
    依民事訴訟法第436 條之32第2 項準用同法第471 條第1 項
    規定，本院毋庸命其補正。從而，上訴人本件上訴，顯難認
    為合法，應予駁回。
四、又法院為訴訟費用之裁判時，應確定其費用額，民事訴訟法
    第436 條之32第1 項準用第436 條之19第1 項定有明文，爰
    併予確定本件訴訟費用額如主文第2 項所示。
五、依民事訴訟法第436 條之32第1 項、第2 項、第436 條之19
    第1 項、第444 條第1 項前段、第95條、第78條，裁定如主
    文。
中    華    民    國    99    年    11    月    30    日
                  民事第一庭審判長法  官  郭琇玲
                                  法  官  魏于傑
                                  法  官  范明達
以上正本係照原本作成。
本裁定不得抗告。
中    華    民    國    99    年    11    月    30    日
                                  書記官  李心怡

司法院資訊處製作；財團法人民間司法改革基金會備份。
